臺灣彰化地方法院民事裁定
110年度司繼字第919號
聲  請  人  藍凰嘉



關  係  人  財政部國有財產署中區分署

法定代理人  趙子賢  
上列聲請人聲請對被繼承人陳張粉選任遺產管理人事件，本院裁
定如下：
    主  文
選任藍凰嘉為被繼承人陳張粉（民國0年00月00日生，身分證統
一編號：Z000000000號，生前籍設：彰化縣○○鄉○○村○○巷00號，
民國110年6月2日死亡）之遺產管理人。
准對被繼承人陳張粉之繼承人為承認繼承之公示催告。
被繼承人陳張粉之大陸地區以外之繼承人，應自本公示催告公告
於司法院網站之翌日起，1年內承認繼承。上述期限屆滿而無繼
承人承認繼承時，被繼承人之遺產，於清償債權並交付遺贈物後
，如有賸餘即歸屬國庫。
程序費用新臺幣壹仟元由被繼承人陳張粉之遺產負擔。
    理  由
一、按繼承開始時，繼承人之有無不明者，由親屬會議於1個月
    內選定遺產管理人，並將繼承開始及選定遺產管理人之事由
    ，向法院報明；親屬會議依前條規定為報明後，法院應依公
    示催告程序，定6個月以上之期限，公告繼承人，命其於期
    限內承認繼承；無親屬會議或親屬會議未於前條所定期限內
    選定遺產管理人者，利害關係人或檢察官，得聲請法院選任
    遺產管理人，並由法院依前項規定為公示催告，此為民法第
    1177條、第1178條所明定。
二、本件聲請意旨略以：被繼承人陳張粉於110年6月2日死亡，
    被繼承人曾於106年於本院公證處為公證遺囑，將其身後財
    產遺贈宗教法人即財團法人基礎天基聖堂佈道及救濟眾生使
    用，並指定聲請人為遺囑執行人。被繼承人於106年已向本
    院公證處表明無任何繼承人或親屬，為盡速辦理被繼承人之
    身後事宜，依民法第1178條第2項之規定，聲請為被繼承人
    選任聲請人藍凰嘉為其遺產管理人，並聲請毋庸為承認繼承
    之公示催告程序等語，並提出戶籍謄本影本、死亡證明書影
    本、公證書影本、繼承系統表等件為證。
三、查聲請人藍凰嘉主張其為被繼承人指定之遺囑執行人，被繼
    承人之配偶已死亡且無子女，此有聲請人提出前揭書證在卷
    可證，復經本院依職權查閱被繼承人之直系血親卑親屬、兄
    弟姊妹之戶籍資料，查無尚生存之繼承人之資料，是聲請人
    為辦理被繼承人所遺財產及遺囑等事宜，聲請選任被繼承人
    之遺產管理人，為有理由，應予准許。另參酌選任遺產管理
    人，除慮及管理遺產之公平性外，尚需考量其適切性，亦即
    應以對被繼承人之遺產、遺債情形瞭解較深者優先選任為宜
    ，審酌聲請人藍凰嘉為被繼承人指定之遺囑執行人，自對被
    繼承人生前之財產及債權債務關係有相當程度之瞭解，對遺
    產之管理應不生窒礙，本院認為由關係人藍凰嘉擔任被繼承
    人陳張粉之遺產管理人，應屬妥適，爰選任之。另聲請人表
    示被繼承人已無繼承人，主張毋庸為承認繼承之公示催告程
    序，惟搜索繼承人之公示催告程序為民法第1178條第1項所
    明定，是本件仍應依該規定，依公示催告程序公告繼承人於
    期限內承認繼承，附此敘明。
四、又若無該被繼承人之繼承人承認繼承，其遺產於清償債權，
    並交付遺贈物後，如有賸餘，歸屬國庫。從而國有財產署依
    國有財產法第9條之規定，對被繼承人之財產具有期待利益
    ；且非公用財產，以國有財產局（現為國有財產署）為管理
    機關，民法第1185條、國有財產法第12條分別定有明文，國
    有財產署依法係非公用財產之管理機關，自與本件有利害關
    係，是本院依職權併予通知，附此說明。
五、另依民法1179、1180條、家事事件法第140條，遺產管理人
    有下列職務及義務：一、編製遺產清冊。二、為保存遺產必
    要之處置。三、聲請法院依公示催告程序，限定一年以上之
    期間，公告被繼承人之債權人及受遺贈人，命其於該期間內
    報明債權及為願受遺贈與否之聲明，被繼承人之債權人及受
    遺贈人為管理人所已知者，應分別通知之。四、清償債權或
    交付遺贈物。五、有繼承人承認繼承或遺產歸屬國庫時，為
    遺產之移交。前項第一款所定之遺產清冊，管理人應於就職
    後三個月內編製之；第四款所定債權之清償，應先於遺贈物
    之交付，為清償債權或交付遺贈物之必要，管理人經親屬會
    議之同意，得變賣遺產。遺產管理人，因親屬會議，被繼承
    人之債權人或受遺贈人之請求，應報告或說明遺產之狀況。
    法院選任之遺產管理人於職務執行完畢後，應向法院陳報處
    理遺產之狀況並提出有關文件，附此敘明。
六、依家事事件法第127條第4項規定，裁定如主文。
七、如對本裁定抗告，須於裁定送達後10日之不變期間內，向本
中　　華　　民　　國　 　110 　年　　7 　　月　 14　　日
                  家事法庭      司法事務官　曾怡華